臺灣士林地方法院民事判決　　　　　　　 96年度訴字第256號
原　　　告　華山產物保險股份有限公司台中分公司
　　　　　　（原名太平洋產物保險股份有限公司台中分公司）
法定代理人　甲○○
訴訟代理人　丙○○
被　　　告　乙○○
　　　　　　　　　　　　6號
上列當事人間清償借款事件，本院於民國96年4 月17日言詞辯論
終結，判決如下：
    主  文
被告應給付原告新台幣伍拾伍萬捌仟零捌拾元，及自民國九十
五年十二月九日起至清償日止，按年息百分之五計算之利息。
原告其餘之訴駁回。
訴訟費用新臺幣陸仟零陸拾元，由被告負擔新臺幣陸仟元，其餘
新臺幣陸拾元由原告負擔。
原告假執行之聲請駁回。
    事  實  及  理  由
一、本件被告經合法通知，未於言詞辯論期日到場，核無民事訴
    訟法第386 條所列各款情形，爰依原告之聲請，由其一造辯
    論而為判決。
二、原告起訴主張：緣被告前曾向訴外人安泰商業銀行申請貸款
    ，約定應自民國91年4 月起，以1 個月為1 期，計分60期平
    均攤還本息。而安泰商業銀行與原告則簽訂有消費貸款信用
    保險契約，約定如借款人屆期不為清償，即由原告負理賠之
    責。詎被告自91年11月19日後即未依約繳納貸款本息予安泰
    商業銀行；安泰商業銀行則因被告逾期繳款，向原告申請理
    賠，原告並已依約給付理賠金新台幣（下同）558,083 元予
    安泰商業銀行；安泰商業銀行則於92年8 月7 日將其對被告
    債權移轉與原告。從而，原告自得向被告請求給付債權本金
    餘額541,853 元、計至債權讓與日前之利息、違約金等相關
    費用16,595元，暨本金541,853元自債權受讓日翌日即92年8
    月8 日起至清償日止，按年息8.125 ％計算之利息，及其逾
    期在6 個月以內部分，按前開約定利率10％，逾期超過6 個
    月部分，按前開約定利率20％計算之違約金。並以訴狀繕本
    之送達作為對被告債權讓與之通知等語；並聲明：（一）被
    告應給付原告558,448 元，及其中本金541,853 元自92年8
    月8 日起至清償日止，按年息8.125 ％計算之利息，及其逾
    期在6 個月以內部分，按前開約定利率10％，逾期超過6 個
    月部分，按前開約定利率20％計算之違約金。（二）請依職
    權宣告假執行。
三、被告未於言詞辯論期日到場，亦未提出準備書狀作何聲明或
    陳述；惟其前於收受支付命令後，曾具狀聲明異議稱：被告
    向安泰商業銀行之貸款契約關係，業已於92年間因無力償還
    而違約時終止，是原告請求按原貸款契約之約定計息，並無
    理由。又被告目前月薪僅18,000元，扣除應繳健保、勞保費
    用及稅款後，所餘已不足生活所需，實無能力處理因經商失
    敗之債務等語。
四、經查，被告前曾向訴外人安泰商業銀行申請貸款，約定應自
    91年4 月起，以1 個月為1 期，計分60期，平均攤還本息；
    而安泰商業銀行與原告則簽訂有消費貸款信用保險契約，約
    定如借款人屆期不為清償，即由原告負理賠之責；嗣因被告
    自91年11月19日後即未依約繳納貸款本息予安泰商業銀行，
    安泰商業銀行已依保險契約之法律關係申請理賠並獲原告給
    付理賠金558,083 元，並於92年8 月7 日將其對被告上開金
    額之債權移轉與原告等情，已據原告提出安泰商業銀行軍公
    教人員貸款申請書、借款契約書、交易明細表、消費者貸款
    信用保險證、理賠申請書及損失金額明細表、消費者貸款信
    用保險賠款收據暨債權移轉證明書、賠款接受書等件（均影
    本）為證，被告就此亦未曾以言詞或提出書狀表示異議或爭
    執，自堪信與事實相符。
五、按被保險人因保險人應負保險責任之損失發生，而對於第三
    人有損失賠償請求權者，保險人得於給付賠償金額後，代位
    行使被保險人對於第三人之請求權；但其所請求之數額，以
    不逾賠償金額為限，保險法第53條第1 項定有明文。是此項
    法定代位權之行使，有債權移轉之效果，故於保險人給付賠
    償金額後，被保險人對於第三人之請求權即移轉於保險人；
    惟損害賠償祇應填補被害人實際損害，則保險人代位被害人
    請求損害賠償時，自應僅以該損害額為限。經查，原告之被
    保險人安泰商業銀行，因被告之貸款本息逾期未還，而得依
    約請求被告給付積欠之貸款本息及違約金，原告亦已依保險
    契約給付賠償金額558,083 元，已如前述；則依前揭說明，
    原告固得代位行使安泰商業銀行對於被告之貸款返還請求權
    ，惟所得請求之金額，應以原告賠償之558,083 元為限；原
    告逾此部分之請求，洵屬無據。原告雖主張：訴外人安泰商
    業銀行於受領原告所給付之理賠金後，已將對被告之貸款債
    權全數讓與原告，原告並以訴狀繕本之送達通知被告，自得
    基於貸款契約之法律關係，請求被告給付計至債權讓與日止
    之本金餘額541,853 元、利息、違約金及費用16,595元，暨
    自上開本金餘額自債權受讓日翌日即92年8 月8 日起至清償
    日止，按年息8. 125％計算之利息，及其逾期在6 個月以內
    部分，按前開約定利率10％，逾期超過6 個月部分，按前開
    約定利率20％計算之違約金云云；並執卷附由安泰商業銀行
    出具之「消費者貸款信用保險賠款收據暨債權移轉證明書」
    影本乙紙以為證明。惟查，上開「消費者貸款信用保險賠款
    收據暨債權移轉證明書」已製表列載安泰商業銀行所移轉讓
    與之貸款債權為：「本金餘額541,853 元、利息14,595元、
    遲延利息1,095 元、規費及郵資540 元；合計558,083 元；
    債權移轉金額558,083 元」明確；顯然原告所受讓之債權，
    亦以表列之金額為限至明。從而，原告基於債權讓與之法律
    關係所得請求被告給付者，亦未能超逾其所受讓之上開債權
    移轉金額即558,083元，應堪予認定。
六、綜上所述，原告依保險代位及債權讓與之法律關係，於請求
    被告給付558,083 元，及自支付命令送達翌日即95年12 月9
    日起至清償日止，按年息5 ％計算之範圍內，為有理由，應
    予准許；逾此部分，為無理由，應予駁回。
七、本件判決所命被告給付之金額逾50萬元，並非適用簡易或小
    額訴訟程序，且非屬民事訴訟法第389 條第1 項各款所列應
    由法院依職權宣告假執行之判決；則原告於起訴狀併聲明請
    求法院依職權宣告假執行，於法自有未合，應予駁回。
八、依職權確定本件訴訟費用為6,060 元，其中6,000 元由被告
    負擔，其餘由原告負擔，爰併諭知如主文第三項所示。
九、據上論結：本件原告之訴為有一部有理由，一部無理由，依
    民事訴訟法第385 條第1 項前段、第79條、第87條第1 項判
    決如主文。
中　　華　　民　　國　　96　　年　　4 　　月　　30　　日
                  民事第二庭  法  官  李瑜娟
以上正本證明與原本無異。
如對本判決上訴須於判決送達後20日內向本院提出上訴狀。
中　　華　　民　　國　　96　　年　　5 　　月　　4 　　日
                              書記官  李秀蘊
